【裁判字號】    99,訴,315
【裁判日期】    990512
【裁判案由】    違反毒品危害防制條例
【裁判全文】
臺灣彰化地方法院刑事判決               99年度訴字第315號
公  訴  人  臺灣彰化地方法院檢察署檢察官
被      告  甲○○
上列被告因違反違反毒品危害防制條例案件，經檢察官提起公訴
（99年度毒偵字第274 號），本院以簡式審判程序，判決如下：
    主  文
甲○○施用第一級毒品，累犯，處有期徒刑捌月；又施用第二級
毒品，累犯，處有期徒刑肆月。應執行有期徒刑拾月。
    犯罪事實
一、甲○○曾因施用毒品案件，經本院裁定送觀察、勒戒後，於
    民國88年7 月19日執行完畢，又因施用毒品案件，經本院裁
    定送觀察勒戒，於88年10月21日執行完畢。嗣因搶奪、竊盜
    等案件，經本院以95年度訴字第1435號判決判處有期徒刑3
    月、7 月、4 月、8 月，定應執行有期徒刑1 年8 月確定，
    另因竊盜案件，經本院以95年度易字第1292號判處有期徒刑
    8 月，上訴後經臺灣高等法院臺中分院駁回上訴而確定，上
    開5 罪後經減刑並改定應執行刑為有期徒刑1 年2 月確定；
    再因施用毒品案件，經臺灣雲林地方法院以96年度訴字第
    455 號判處有期徒刑10月確定，後經減刑為有期徒刑5 月確
    定，並與上開案件接續執行，甫於97年6 月25日執行完畢。
    詎猶不知悔改，復基於施用第一級毒品海洛因之犯意，於99
    年1 月12日下午5 時許，在其位於彰化縣大村鄉過溝村過溝
    三巷37號住處內，以將毒品海洛因摻入香菸之方式，施用第
    一級毒品海洛因1 次；另基於施用第二級毒品甲基安非他命
    之犯意，於同日下午5 時許，在上揭住所，將毒品甲基安非
    他命置於玻璃球內，再以火燒烤使之產生煙霧後，加以吸食
    其煙霧之方式，施用第二級毒品甲基安非他命1 次；嗣於99
    年1 月13日晚間9 時10分許，在彰化縣員林鎮○○路○段312
    巷口，因形跡可疑，為警盤查，甲○○於有偵查權限之個人
    或機關得知前開犯行前，自行向警方表明前開犯行而自首，
    並同意採集尿液送驗，結果呈安非他命、甲基安非他命及嗎
    啡陽性反應。
二、案經彰化縣警察局員林分局報告臺灣彰化地方法院檢察署檢
    察官偵查起訴。
    理  由
一、按毒品危害防制條例於92年7 月9 日修正公布，自93年1 月
    9 日施行，其中第20條、第23條將施用毒品之刑事處遇程序
    ，區分為「初犯」及「5 年內再犯」、「5 年後再犯」。依
    其立法理由之說明：「初犯」，經觀察、勒戒或強制戒治後
    ，應為不起訴處分或不付審理之裁定；經觀察、勒戒或強制
    戒治執行完畢釋放後，「5 年內再犯」者，因其再犯率甚高
    ，原實施之觀察、勒戒及強制戒治既已無法收其實效，爰依
    法追訴或裁定交付審理。至於經觀察、勒戒或強制戒治執行
    完畢釋放後，「5 年後再犯」者，前所實施之觀察、勒戒或
    強制戒治已足以遮斷其施用毒品之毒癮，為期自新及協助其
    斷除毒癮，仍適用「初犯」規定，先經觀察、勒戒或強制戒
    治之程序。從而依修正後之規定，僅限於「初犯」及「5 年
    後再犯」2 種情形，始應先經觀察、勒戒或強制戒治程序。
    倘被告於5 年內已再犯，經依法追訴處罰，縱其第3 次（或
    第3 次以上）再度施用毒品之時間，在初犯經觀察、勒戒或
    強制戒治執行完畢釋放5 年以後，已不合於「5 年後再犯」
    之規定，且因已於「5 年內再犯」，顯見其再犯率甚高，原
    實施觀察、勒戒或強制戒治，已無法收其實效，即應依該條
    例第10條處罰，最高法院95年度第7 次刑事庭會議決議闡釋
    甚明。查本件被告因施用毒品案件，經本院裁定送觀察、勒
    戒後，於民國88年7 月19日執行完畢，又因施用毒品案件，
    經本院裁定送觀察勒戒，於88年10月21日執行完畢，有臺灣
    高等法院被告前案紀錄表在卷可稽，揆諸前開決議意旨，自
    應依法論科。又本件被告所犯為死刑、無期徒刑或最輕本刑
    為3 年以上有期徒刑以外之罪，其於準備程序中就被訴事實
    為有罪之陳述，經法官告知簡式審判程序之旨，並聽取公訴
    人之意見後，本院合議庭依刑事訴訟法第273 條之1 第1 項
    規定，裁定由受命法官獨任進行簡式審判程序，合先敘明。
二、訊據被告對上開犯行均坦承不諱，被告之尿液經具備鑑定尿
    液中毒品反應專業能力之詮昕科技股份有限公司以酵素免疫
    分析法初步檢驗，再以氣相層析質譜儀法確認檢驗，呈甲基
    安非他命、嗎啡及可待因陽性反應，有該公司99年1 月26日
    編號00000000號濫用藥物尿液檢驗報告、彰化縣警察局員林
    分局委託檢驗尿液代號與真實姓名對照認證單附卷可按。而
    人體施用第二級毒品安非他命，可於施用後1 至4 天內自尿
    液中檢出，人體施用第一級毒品海洛因後，可於2 至4 天內
    自尿液驗出嗎啡之醫學經驗，亦經行政院衛生署管制藥品管
    理局91年10月3日管檢字第110436號函文釋示明確，足證被
    告出於任意性之自白與事實相符，從而本件事證明確，被告
    犯行已堪認定。被告雖辯稱其係將2種毒品混合置於玻璃球
    內燒烤吸食所生煙霧之方式施用，然被告於警詢已明確陳述
    係將海洛因以摻入香菸方式施用，甲基安非他命則係置於玻
    璃球內，再以火燒烤使之產生煙霧後，加以吸食其煙霧之方
    式施用，且警詢時距離本案行為時僅1日，被告又係主動自
    首供出犯行，其當時之陳述應可採信，其於審理中所辯，應
    係卸責之詞，不足採信。
三、核被告所為，係犯毒品危害防制條例第10條第1 項之施用第
    一級毒品罪及同條第2 項之施用第二級毒品罪。其持有毒品
    之低度行為應為施用毒品之高度行為所吸收，不另論罪。被
    告所犯上開2 罪間，罪名有異，行為互殊，應予分論併罰。
    被告有如犯罪事實欄所述之科刑及執行記錄，有臺灣高等法
    院被告前案紀錄表在卷可稽，其於執行完畢後5 年內故意再
    犯本案2 件有期徒刑以上之罪，均為累犯，應各依刑法第47
    條第1 項之規定加重其刑。被告於有偵查權限之個人或機關
    得知前開犯行前，自行向警方表明前開犯行而自首，均應依
    刑法第62條前段減輕其刑，並依法先加後減。爰審酌被告施
    用毒品，觀察勒戒後猶不知悔悟，犯後坦承犯行態度良好及
    其犯罪之動機、目的、所生身心之危害等一切情狀，分別量
    處如主文所示之刑，並定其應執行之刑。
據上論斷，應依刑事訴訟法第273 條之1 第1 項、第299 條第1
項前段，毒品危害防制條例第10條第1 項、第2 項，刑法第11條
前段、第51條第5 款、第47條第1 項、第62條前段，判決如主文
。
本案經檢察官賴志盛到庭執行職務。
中    華    民    國    99    年    5     月    12    日
                  刑事第五庭  法  官  王奕勛
以上證明與原本無異。
如不服本判決應於收受判決後10日內向本院提出上訴書狀，並應
敘述具體理由；其未敘述上訴理由者，應於上訴期間屆滿後20日
內向本院補提理由書（均須按他造當事人之人數附繕本）「切勿
逕送上級法院」。
中    華    民    國    99    年    5     月    12    日
                              書記官  戴國安
附錄本案判決論罪科刑法條：
毒品危害防制條例第10條
施用第一級毒品者，處 6 月以上 5 年以下有期徒刑。
施用第二級毒品者，處 3 年以下有期徒刑。

司法院資訊處製作；財團法人民間司法改革基金會備份。
